【裁判字號】    97,交易,56
【裁判日期】    970429
【裁判案由】    過失傷害
【裁判全文】
臺灣臺北地方法院刑事判決              97年度交易字第56號
    公  訴  人  臺灣臺北地方法院檢察署檢察官
    被      告  丙○○
                        號
上開被告因過失傷害案件，經檢察官聲請簡易判決處刑（九十六
年度偵字第二四一五七號），本院認不宜以簡易判決處刑，改依
通常程序審理，判決如下：
    主  文
丙○○因過失傷害人，處有期徒刑月，如易科罰金，以新臺幣
壹仟元折算壹日。
    事  實
一、丙○○於民國九十六年九月一日晚上，騎乘車牌號碼為ＧＷ
    Ｌ—六八○號重型機車沿臺北市○○路底堤外便道北往南方
    向行駛，途經上開堤外便道一一號燈桿附近處時，原應注意
    汽車在同一車道行駛時，除擬超越前車外，後車與前車之間
    應保持隨時可以煞停之距離，且應注意車前狀況以隨時採取
    必要之安全措施，而當時天候為陰天、光線為日間自然光線
    ，視距良好、無障礙物，路面鋪裝柏油，路面狀態濕潤、無
    缺陷，亦無不能注意之情事，竟疏未注意車前車況且未依規
    定與前車保持隨時可以煞停之距離，因前車臨時煞車而閃避
    不及以致丙○○所騎乘之上開機車失控滑向對向車道，適有
    甲○○騎乘車牌號碼為ＮＹ五—一八六號重型機車沿上開堤
    外便道南往北方向行經該處而與丙○○所騎乘之上開機車發
    生撞擊，甲○○因而人車倒地，而騎乘車牌號碼ＭＮＰ—二
    二○號重型機車同向行駛在甲○○後方之甲○○友人乙○○
    （未據起訴）亦疏未注意車前狀況及依規定與前車（即甲○○所騎乘之上開機車）保持隨時可以煞停之距離，以致煞車
    閃避不及而以所騎乘上開車輛右前車頭撞擊跌坐在地之甲○○，甲○○因而受有左鎖骨骨折、背部挫傷及血腫、左肩肌
    腱炎等傷害。嗣於警方接獲報案前往現場處理而尚未發覺犯
    罪前，丙○○即當場向警方表示其為肇事人以自首，始查悉
    上情，並接受裁判。
二、案經甲○○訴請臺北市政府警察局萬華分局報請臺灣臺北地
    方法院檢察署檢察官偵查起訴。
    理  由
一、訊據被告丙○○就其於上開時間騎乘上開機車沿臺北市○○
    路底堤外便道北往南方向行駛，途經上開堤外便道一一號燈
    桿附近處時，因前車臨時煞車而閃避不及以致其所騎乘之上
    開機車失控滑向對向車道，適有告訴人甲○○騎乘上開機車
    由南往北方向行經該處而與被告所騎乘之上開機車發生撞擊
    ，告訴人因而人車倒地，而騎乘上開車輛同向行駛在告訴人
    後方之告訴人友人即證人乙○○亦因煞車閃避不及而撞擊跌
    坐在地之告訴人，告訴人因本件車禍而受有左鎖骨骨折、背
    部挫傷及血腫、左肩肌腱炎之傷害等情固不否認，亦坦承其
    就本件車禍之發生具有未與前車保持隨時可以煞停距離及未
    注意車前狀況之過失，惟辯稱：案發當時，告訴人左鎖骨骨
    折係因遭乙○○所騎車輛撞擊所致，應非伊所應負責云云。
    經查：
  (一)證據能力部分：
    被告對於公訴人所提之證據資料及以下本院作為判斷依據之
    各項證據資料，均同意或不爭執其證據能力，本院審酌該等
    言詞供述及書面作成時之情況認為適當，均無不宜作為證據
    之情事，依刑事訴訟法第一百五十九條之五規定，均得作為
    證據。
  (二)實體認定部分：
  (1)本案被告於上開時間騎乘上開機車沿臺北市○○路底堤外便
    道北往南方向行駛，途經上開堤外便道一一號燈桿附近處時
    ，因前車臨時煞車而閃避不及以致其所騎乘之上開機車失控
    滑向對向車道，適有告訴人騎乘上開機車由南往北方向行經
    該處而與被告所騎乘之上開機車發生撞擊，告訴人因而人車
    倒地，而騎乘上開車輛同向行駛在告訴人後方之證人乙○○
    亦因煞車閃避不及而撞擊跌坐在地之告訴人，告訴人因本件
    車禍而受有左鎖骨骨折、背部挫傷及血腫、左肩肌腱炎之傷
    害等情，為被告所不否認，核與告訴人及證人乙○○結證情
    節大致相符，並有臺北市立聯合醫院所出具之診斷證明書在
    卷可參，自堪信上開事實為真實。
  (二)就本案告訴人所受左鎖骨骨折之傷害是否因證人乙○○騎乘
    機車撞擊所致一節，告訴人於本院審理中結證稱：案發當天
    ，伊與乙○○各騎乘一機車欲前往臺北購買電腦，伊騎在乙○○前方，騎到案發地點時，伊看到被告在對向車道往左靠
    想要超越前車，結果被告之機車就失控打滑到伊之車道，伊
    當時閃避不及，伊所騎機車之車頭即與被告所騎機車輪胎發
    生撞擊，伊人即往前飛，伊左肩著地，導致肩膀骨折，後來
    伊背部著地，面對伊機車去向（即告訴人面向北方）滑行了
    四、五公尺，接著，伊感覺後方有東西往前飛，碰到伊背部
    ，伊匆匆一瞄，看到乙○○的機車衝過來撞到伊左腰即伊背
    部腰際處，所以診斷證明書上背部挫傷及血腫應該是乙○○
    造成的，乙○○之機車撞到伊後即停下等語；證人乙○○於
    本院審理中結證稱：案發當時，伊騎在告訴人機車後方，距
    離約幾公尺，伊看到對向車道有機車滑到告訴人前方，告訴
    人就飛出去，但伊沒看到告訴人如何著地，後來告訴人坐在
    伊前方，伊往左移動閃過告訴人之車，但伊機車就滑出去，
    車頭已經往左傾斜還未整個倒地，伊機車輪胎處擦撞到告訴
    人，至於擦撞到告訴人左側身體何處，伊沒有印象，伊也滑
    倒了等語，惟告訴人於偵查中陳稱：伊並不知道乙○○有無
    撞到伊，伊當時覺得肩膀很痛等語（見本案偵卷第三二頁）
    ；告訴人於警詢時陳稱：當時被告所騎乘機車滑入伊車道，
    伊當時完全無法反應，所以伊所騎之機車與被告之機車發生
    碰撞，伊人即摔倒在地，結果乙○○騎在伊後方，也反應不
    及，造成伊左側身體被乙○○所騎之機車右前車頭撞到等語
    （見本案偵卷第一六頁），告訴人於警詢中未曾提及其人因
    與被告所騎乘機車發生撞擊而飛出左肩著地之情節，況以告
    訴人於本院審理中所述其人飛出左肩著地、背部著地，面對
    北方滑行四、五公尺情節以觀，告訴人既於人飛出後係左肩
    著地以致左鎖骨骨折，又豈有可能轉換成背部著地面對北方
    滑行四、五公尺？則告訴人於審判中結證稱其人飛出後係左
    肩著地一節，是否與事實相符，實有可疑。而證人乙○○於
    警詢時亦陳稱：案發當時，被告之機車突然失控滑入告訴人
    與伊所在之車道，並與告訴人之機車發生碰撞，伊見狀即煞
    車，並未碰撞到告訴人之機車，但因告訴人摔倒在地，伊車
    前車頭右側撞到告訴人左側身體等語（見本案偵卷第一七頁
    ），且觀諸卷附道路交通事故現場圖（見本案偵卷第一三頁
    ）及現場照片（見臺北市政府警察局萬華分局於九十七年一
    月三十日以北市警萬分刑字第○九七三○五三二一○○號函
    覆現場照片），亦顯示於本案車禍發生後證人乙○○之機車
    係往右側倒地，則若如證人乙○○於本院審理中所述其係往
    左移動閃過告訴人之車而其機車滑出往左傾斜輪胎處擦撞到
    告訴人之情，則證人乙○○所騎乘之機車為何於本案事故發
    生後係往右側倒地？顯見應以告訴人及證人乙○○於警詢中
    所述係證人乙○○之機車車頭右側撞擊跌坐在地之告訴人左
    側身體一節較與事實相符而堪採信，另綜合告訴人及證人乙○○於本院審理中所述告訴人於遭證人乙○○所騎乘機車撞
    擊時係面向北方跌坐在地、告訴人跌坐在地後之左鎖骨高度
    及證人乙○○所騎乘機車往右側倒地之機車車頭高度等點以
    判，本案應以被告所述告訴人所受左鎖骨骨折係因遭證人乙○○所騎乘機車車頭右側撞擊告訴人左側身體所致，較與常
    情事理相符而堪採信。
  (三)按汽車在同一車道行駛時，除擬超越前車外，後車與前車之
    間應保持隨時可以煞停之距離；汽車行駛時，駕駛人應注意
    車前狀況及兩車併行之間隔，並隨時採取必要之安全措施，
    道路交通安全規則第九十四條第一項、第三項分別定有明文
    ，而本案發生時為陰天、光線為日間自然光線，視距良好、
    無障礙物，路面鋪裝柏油，路面狀態濕潤、無缺陷等情，亦
    有道路交通事故調查報告表(一)、(二)在卷可參，本案被告於案
    發時，本應依上開規定與前車保持隨時可以煞停之距離及注
    意車前狀況以隨時採取必要之安全措施，而當時情狀亦無不
    能注意之情事，被告竟疏未注意車前車況且未依規定與前車
    保持隨時可以煞停之距離以致發生本件車禍，被告對於本件
    車禍顯有過失，應堪認定。另按刑法上之過失，其過失行為
    與結果間，在客觀上有相當因果關係始得成立。所謂相當因
    果關係，係指依經驗法則，綜合行為當時所存在之一切事實
    ，為客觀之事後審查，認為在一般情形下，有此環境、有此
    行為之同一條件，均可發生同一之結果者，則該條件即為發
    生結果之相當條件，行為與結果即有相當之因果關係。反之
    ，若在一般情形下，有此同一條件存在，而依客觀之審查，
    認為不必皆發生此結果者，則該條件與結果不相當，不過為
    偶然之事實而已，其行為與結果間即無相當因果關係，最高
    法院著有七十六年臺上字第一九二號判例要旨可參，依據上
    開說明及如前所述本案車禍發生經過及告訴人受傷之狀況，
    被告之過失行為與告訴人所受左鎖骨骨折、背部挫傷及血腫
    、左肩肌腱炎等傷害具有相當因果關係。至於證人乙○○部
    分，由前開所述車禍發生經過，亦可知證人乙○○就本案車
    禍發生及告訴人所受傷害之產生亦有過失，惟此影響被告與
    證人乙○○彼此間於民事事件中過失責任比例分擔之問題，
    並不影響本案被告過失刑事責任之認定。
  (四)綜上所述，本件事證業已明確，被告犯行堪以認定。
三、核被告所為，係犯刑法第二百八十四條第一項前段之過失傷
    害罪。而本案被告於案發後警方接獲報案前往現場處理而尚
    未發覺犯罪前即當場向警方表示其為肇事人以自首並接受裁
    判，有臺北市○○○○○道路交通事故肇事人自首情形紀錄
    表在卷可參，爰依刑法第六十二條前段之規定減輕其刑。爰
    審酌被告於偵查及本院審理中雖坦承部分犯行，惟未與告訴
    人達成和解，犯後態度難認良好，另參以被告就本案車禍發
    生過失程度及告訴人受傷之程度等情狀，量處如主文所示之
    刑，並諭知易科罰金之折算標準。
據上論斷，應依刑事訴訟法第四百五十二條、第二百九十九條第
一項前段，刑法第二百八十四條第一項前段、第六十二條前段、
第四十一條第一項前段，刑法施行法第一條之一，判決如主文。
本案經檢察官鄧巧羚到庭執行職務
中    華    民    國    97    年    4     月    29    日
                        臺灣臺北地方法院刑事第八庭
                            法  官   唐于智
上正本證明與原本無異。
如不服本判決，應於判決送達後10日內，向本院提出上訴狀。
                            書記官   陳家欣
中    華    民    國    97    年    4     月    29    日
附錄本案論罪法條
刑法第284條第1項
因過失傷害人者，處6 月以下有期徒刑、拘役或500 元以下罰金
，致重傷者，處1 年以下有期徒刑、拘役或500 元以下罰金。


司法院資訊處製作；財團法人民間司法改革基金會備份。
